# 请教陈老师关于对赌协议中股权回购义务的处理

提问人：nanzhuxiang 时间：2022-07-05 14:36:39
陈老师，如果公司A拟引进外部战略投资者，并约定如果A在五年内IPO失败的话由其母公司B公司承担以固定金额回购战略投资者对A公司所投资股权的义务，利息为5%。A公司在引入投资者前是B公司的全资子公司，外部投资者投资款是 5 亿，持股比例20%。投资时点A公司持续计算的可辨认净资产公允价值为 20 亿。1) 在A公司层面，应按照收到的投资款确认实收资本和资本公积。借：银行存款 5 亿 贷：实收资本 0.5亿、资本公积 4.5亿
2 ）在B公司层面，应确认与回购义务相关负债（长期应付款/其他非流动负债），金额为在当前资产负债表日被要求履行义务的情况下需支付的回购价款本息和，借：长期应收款——A公司 5亿 贷：其他非流动负债 5 亿。并按年计提利息，借：财务费用 0.25亿 贷：其他非流动负债 0.25亿
3 ）在合并层面，投资日：借：实收资本 0.5亿、资本公积 4.5亿 贷：长期应收款——A公司 5 亿 （外部战略投资者的投资是债权性融资，因此不确认少数股东权益，仍视为B公司全资持有A公司，A公司利润全部归属于B公司）
以上理解是否正确？
4 ）我看了比亚迪 2020 和 2021 年报，根据年报披露：“在 2020 年 5 月 26 日，比亚迪召开第六届董事会第三十八次会议，审议通过了《关于控股子公司引入战略投资者的议案》，同意本公司及本集团之子公司比亚迪半导体与第三方投资者签署《股东协议》。协议约定在一定条件下，比亚迪需承担以固定金额回购战略投资者对比亚迪半导体所投资股权的义务。截至 2020 年 12 月 31 日，该义务的现值金额为人民币2,772,729千元”。“截至 2021 年 12 月 31 日，该义务的现值金额为人民币2,922,108千元”。2,772,729千元和2,922,108千元的差额149,379千元应该就是计提的回购金额的 2021 年利息，但是这笔利息没有计入财务费用，而是冲减了资本公积和少数股东权益，如下图披露：
请教陈老师这种处理的背后原因可能是什么？
1657003086(1).png
(72.57 KB, 下载次数: 20)
2022-7-5 14:38 上传

回答人：chenyiwei
1 、B的合并报表层面才需要就回购义务被触发时许支付的全额款项确认负债，而个别报表层面只需确认一项衍生金融负债（参照预计回购时该标的股权的公允价值小于回购价款的差额计算）。
在B的合并报表层面，由于外部投资人仍享有完整的A公司股东权利，故合并报表层面仍需确认少数股东权益和少数股东损益，确认回购义务时，借记合并报表层面的资本公积 5 亿元（即使这样可能导致B公司合并报表层面的资本公积出现负数）。
合并报表层面不确认少数股权，全部损益和权益均归属于母公司的做法，仅适用于引入“明股实债”投资，如果是引入包含对赌条款的PE、VC投资，回购安排仅为保护性条款的，则不应影响少数股权的确认。

提问人：nanzhuxiang 时间：2022-07-07 13:37:03
“B的合并报表层面才需要就回购义务被触发时许支付的全额款项确认负债，而个别报表层面只需确认一项衍生金融负债（参照预计回购时该标的股权的公允价值小于回购价款的差额计算）”，那对方科目是公允价值变动损益吗？合并层面这笔衍生金融负债需要冲回吗？

回答人：chenyiwei
1 、初始确认时公允价值一般为零，后续公允价值变动计入损益。 2 、由于个别报表和合并报表层面的负债确认原则不同，所以在合并报表中应首先冲回个别报表中的衍生负债，再重新按合并口径确认负债。

提问人：1017744196 时间：2022-09-20 18:54:39
请教陈版，如果回购金额为本金+利息（单利），和回购时股权公允价值孰高，并且由发行人自身回购，那确认负债时应该以什么金额确认呢？

回答人：chenyiwei
应为以下两者孰高： 1 、合同约定的本金+累计利息（按回购利率计算）； 2 、当前标的股权的公允价值。该项负债属于以公允价值计量且其变动计入损益，其变动体现为公允价值变动损益。